臺灣新北地方法院行政訴訟判決
111年度交字第310號
原      告  陳信安  
被      告  新北市政府交通事件裁決處
                      設新北市○○區○○路0段000號2樓
上一代表人  李忠台    住同上
訴訟代理人  黃曉妍律師
上列當事人間因交通裁決事件，原告不服被告中華民國111年4月
28日新北裁催字第48-C00000000號裁決，提起行政訴訟，本院判
決如下：
    主  文
一、原告之訴駁回。
二、訴訟費用新臺幣300元由原告負擔。
    事實及理由
壹、程序方面：本件係因原告不服被告所為道路交通管理處罰條
    例第 8條的裁決而提起撤銷訴訟，依行政訴訟法第237條之1
    ，應適用交通裁決事件訴訟程序。而本件因卷證資料已經明
    確，於是依同法第237條之7規定，不經言詞辯論，直接裁判
    。
貳、實體方面：
一、爭訟概要：原告陳信安駕駛車牌號碼000-0000號租賃小客車
    （下稱系爭汽車），於民國（下同）110年9月21日1時40分
    許行經新北市○○區○○路000號前，由新北市政府警察局中和
    分局(下稱舉發機關)所設置之酒精濃度測試攔檢站時，經警
    員以指揮棒示意受檢，原告並即暫停車輛接受身分盤查，然
    於盤查過程中經員警指示原告另駛入臨檢處所稽查，惟原告
    卻未依指示另駛入臨檢處配合稽查駛離現場，經舉發機關先
    逕以原告有「駕駛汽車行經警察機關設有告示執行酒測稽查
    之處所，不依指示停車接受檢查」之違規，而依道路交通管
    理處罰條例第35條第4項第1款之規定，於110年9月21日填製
    新北警交字第C00000000號舉發違反道路交通管理事件通知
    單（下稱舉發通知 單），記載應到案期限110年11月5日前
    ，予以逕行舉發系爭汽車車主，案件並於110年9月22日入案
    移送被告，舉發通知單則於110年9月30日合法送達系爭汽車
    車主。嗣系爭汽車車主於110年10月14日依道路交通管理處
    罰條例第85條第1項向桃園市政府交通事件裁決處為申請違
    規移轉駕駛人即原告，案件並經移轉於被告，被告遂於110
    年10月28日對原告為歸責之通知，並另訂新應到案日期為11
    0年12月12日，上述通知書於110年11月1日合法送達原告，
    而原告收受上開歸責通知及舉發通知單後，分別於111年2月
    21日及4月12日向被告提出申訴，案經被告向舉發機關查明
    陳述情節及違規情形後，由被告審視上開舉發機關之查證結
    果，認原告既於行經酒測攔檢站時有依員警指揮暫停車輛接
    受員警身分盤查，並無拒絕酒駕稽查，已不符道路交通管理
    處罰條例第35條第4項第1款「駕駛汽車行經警察機關設有告
    示執行第一項測試檢定之處所，不依指示停車接受稽查。」
    之情狀，然因原告於稽查過程中確有不服從員警指示另駛入
    臨檢處所稽查逕行駕車離去之行為，乃於基礎社會事實同一
    之前提下，核認原告係構成道路交通管理處罰條例第60條第
    2項第1款「不服從交通勤務警察或依法令執行交通指揮、稽
    查任務人員之指揮或稽查」之違規，據此，被告乃按道路交
    通管理處罰條例第60條第2項第1款、第63條第1項 (即第63
    條第1項第1款)及違反道路交通管理事件統一裁罰基準表等
    規定，以111年4月28日新北裁催字第48-C00000000號違反道
    路交通管理事件裁決書（下稱原處分），裁處「罰鍰新臺幣
    （下同）900元整，並記違規點數1點」，原告不服原處分，
    於是提起本件行政訴訟。
二、原告起訴主張及聲明：
(一)原告主張要旨：
　1.原告於110年9月21日1時40分以承租之系爭汽車行駛於新北
    市○○區○○路000號時，因酒測攔檢事由，經遭裁決應處18萬
    元罰鍰已變更為900元罰鍰並記違規1點。
　2.原告當時確實有停車被盤查，因不服中和分局於111年3月7
    日函中說明二拒絕酒測盤查，導致原告遭被告裁罰18萬元並
    吊銷駕照及新北分署向原告5家往來銀行發執行命令，經由
    長達6次之申訴，於111年4月25日中和分局函說明三中總算
    還原告清白，證明原告有配合停車盤查，但被告變更裁罰後
    卻又以道路交通管理處罰條例第60條第2項第1款處罰原告，
    原告已配合停車盤查，後依警察實施臨檢程序身分表明即應
    任其離去不得稽延規定，原告被盤查後駛離應無違反之處，
    且原告並無合乎警察職權行使法第8條對已發生危害或依客
    觀合理判斷可能發生危害中任一行為，僅依執行員警主觀判
    斷精神慌張眼神渙散而被酒測盤查，也莫名被被告不實的裁
    罰及傷害原告與5間往來銀行間之誠信的執行命令，被告所
    為之裁決違法。
(二)聲明：原處分撤銷。
三、被告答辯及聲明：
(一)被告答辯要旨：
  1.經查原舉發單位111年4月25日之回復內容，可知本件之攔檢
    站係舉發警員依經主管核可之勤務表而合法設置之攔檢站，
    目的為執行取締酒後駕車路檢勤務，其設置名目為「打擊小
    隊路檢」，任務地點為「巳、連城路611巷口」，該專案並
    經其分局長審驗簽核，且自檢附之現場照片可見，管制路檢
    點前設有『酒測攔檢』之LED立牌並以三角錐所減車道並指引
    行徑動線，足使行經該處之用路人預見其有暫停車輛接受盤
    查之義務，是該攔檢站之設置合法無瑕疵，合先敘明。
  2.經查員警密錄器影像(採證光碟「C00000000(0).MP4」、「C
    00000000(0).MP4」)內容，於畫面時間01:46:20至01:46:27
    ，原告駕駛系爭車輛行經該路檢點，未待車輛停妥便半開車
    門並向員警說道:「拍謝，穿個外套」，員警便請其報身分
    證字號與確認姓名，期間員警見原告神情緊張，遂於01:46:
    51至01:47:05間，向原告指示:「來，你方向盤往左打，前
    面..(此時原告關閉車門)臨停候檢。」，於此同時在系爭汽
    車駕駛及副駕駛座車門各有一名員警跟隨，並以手電筒照射
    該車輛，亦有其他員警不斷以言語指示原告往左靠，01:47:
    05至01:47:09處原告向前行進一段距離後又暫停車輛，此時
    位駕駛座側之員警以手勢再次示意原告向左停靠，綜上可知
    ，本件客觀狀態與一般車輛行經路檢點經檢查無虞後放行之
    行為有別，原告對於員警要求其靠邊候檢主觀應知悉，詎原
    告不顧現場執法員警之人身安全，趁隙加速向前駛離現場，
    上情另有員警職務報告可稽，核其行為該當「不服從交通勤
    務警察或依法令執行交通指揮、稽查任務人員之指揮或稽查
    」之違規態樣，被告據此作成裁罰處分，洵屬合法。
  3.原告固以員警要求受檢行為不合警職法第8條規定為辯，就
    此，參前揭說明，本件管制站之設置符警職法第6條之規定
    ，就行經該路檢點之車輛自得進行無差別之一般性攔查，與
    個別性攔查需依警執法第8條具「合理懷疑」方得攔查之情
    形不同，又自違規當時員警不斷要求原告靠邊受檢等情足認
    其對原告之盤查尚未終結，原告應有依現場員警指示停車接
    受稽查之義務，然其未依現場員警指示而逕行加速駛離，違
    規行為明確。
  4.再者，原告既為合法考領汽車駕駛執照之人，有車籍查詢資
    料及駕駛人基本資料為憑，其對上述規定應知之甚詳，並應
    確實遵守。是原告前揭所述，無非單方所執之詞，委無足取
    。綜上所述，被告依法裁處，應無違誤，原告之訴為無理由
    。　
(二)聲明：駁回原告之訴。
四、爭點：被告認原告駕駛系爭汽車，於110年9月21日1時40分
    行經新北市○○區○○路000號前之酒精濃度測試攔檢站時，雖
    經警指示停車接受身分盤查，然於稽查過程中因原告有不服
    從員警指示另駛入臨檢處所配合進行稽查逕行駕車離去之事
    實，而有構成道路交通管理處罰條例第60條第2項第1款「不
    服從交通勤務警察或依法令執行交通指揮、稽查任務人員之
    指揮或稽查」之違規行為，以原處分裁罰原告，是否合法有
    據？原告以其駕車行為並未合乎警察職權行使法8條規定之
    合理懷疑程度或依客觀合理判斷可能發生危害，警方不應再
    為稽查為由，訴請撤銷原處分，是否有理可採？
五、本院之判斷：
(一)前提事實：原告駕駛系爭汽車，於110年9月21日1時40分行
    經新北市○○區○○路000號前，由舉發機關即新北市政府警察
    局中和分局所設置之酒精濃度測試攔檢站時，經警員以指揮
    棒示意受檢，原告並即暫停車輛接受身分盤查，然於稽查過
    程中經員警指示原告另駛入臨檢處所稽查身分，惟原告未依
    指示配合駛入進行稽查後逕行駛離現場，經舉發機關逕以原
    告有「駕駛汽車行經警察機關設有告示執行酒測稽查之處所
    ，不依指示停車接受檢查」之違規，而於110年9月21日依道
    路交通管理處罰條例第35條第4項第1款之規定，填製新北警
    交字第C00000000號舉發違反道路交通管理事件通知單（下
    稱舉發通知 單），記載應到案期限110年11月5日前，予以
    逕行舉發系爭汽車車主，案件並於110年9月22日入案移送被
    告，舉發通知單則於110年9月30日合法送達系爭汽車車主。
    嗣系爭汽車車主於110年10月14日依道路交通管理處罰條例
    第85條第1項向桃園市政府交通事件裁決處為申請違規移轉
    駕駛人即原告，案件並經移轉於被告，被告遂於110年10月2
    8日對原告為歸責之通知，並另訂新應到案日期為110年12月
    12日，上述通知書於110年11月1日合法送達原告，而原告收
    受上開歸責通知及舉發通知單後，分別於111年2月21日及4
    月12日向被告提出申訴，案經被告向舉發機關查明陳述情節
    及違規情形後，由被告審視上開舉發機關之查證結果，認原
    告既於行經酒測攔檢站時有依員警指揮暫停車輛接受員警身
    分盤查，並無拒絕酒駕稽查，已不符道路交通管理處罰條例
    第35條第4項第1款「駕駛汽車行經警察機關設有告示執行第
    一項測試檢定之處所，不依指示停車接受稽查。」之情狀，
    然因原告於稽查過程中有不服從員警指示另駛入臨檢處所配
    合進行稽查逕行而逕行駕車離去之事實，乃本於基礎社會事
    實同一之前提下，核認原告係構成道路交通管理處罰條例第
    60條第2項第1款「不服從交通勤務警察或依法令執行交通指
    揮、稽查任務人員之指揮或稽查」之違規，據此，被告乃按
    上開道路交通管理處罰條例第60條第2項第1款、第63條第1
    項 (即第63條第1項第1款)及違反道路交通管理事件統一裁
    罰基準表等規定，以原處分裁處原告罰鍰900元整，並記違
    規點數1點等情，此有本案發通知單暨合法送達證明、違規
    歷史資料查詢報表、桃園市政府交通事件裁決處移轉案件函
    文及系爭汽車之租賃契約書、被告辦理違反道路交通管理事
    件歸責駕駛人通知書及送達證書、原告交通違規申訴、新北
    市政府警察局中和分局111年3月7日新北警中交字第1114644
    539號號函及111年4月25日新北警中交字第1114657488號函
    、新北市政府警察局中和分局110年9月份「打擊小隊」專案
    人員勤務派遣資料與臨檢點及勤務分配表、原處分書、酒測
    攔檢站牌照片、本案採證錄影照片、系爭汽車車籍查詢、駕
    駛人基本資料及採證錄影光碟在卷足憑（分見本院卷第51頁
    暨第55頁、第53頁、第57頁及第59頁、第63頁及第65頁、第
    69頁、第71頁至第72頁及第75頁至第76頁、第77頁至第79頁
    、第77頁至第83頁、第85頁、第95頁、第97頁至第100頁、
    第101頁、第103頁頁及第105頁），核堪採認為真正。
(二)被告認原告駕駛系爭汽車，於110年9月21日1時40分行經新
    北市○○區○○路000號前之酒精濃度測試攔檢站時，雖經警指
    示停車接受身分盤查，然於稽查過程中因原告有不服從員警
    指示另駛入臨檢處所配合進行稽查逕行駕車離去之事實，而
    有構成道路交通管理處罰條例第60條第2項第1款「不服從交
    通勤務警察或依法令執行交通指揮、稽查任務人員之指揮或
    稽查」之違規行為，以原處分裁罰原告，仍屬合法有據。原
    告以其駕車行為並未合乎警察職權行使法8條規定之合理懷
    疑程度或依客觀合理判斷可能發生危害，警方不應再為稽查
    為由，訴請撤銷原處分，乃屬無理難採。
  1.應適之法令
　⑴按「汽車駕駛人，駕駛汽車有下列情形之一，而本章各條無
    處罰之規定者，處新臺幣九百元以上一千八百元以下罰鍰：
    一、不服從交通勤務警察或依法令執行交通指揮、稽查任務
    人員之指揮或稽查。」；「汽車駕駛人有下列各款所列條款
    之一者，除依原條款處罰款外，並予記點：一、....第六十
    條第一項、第二項第一款、第二款情形之一者，各記違規點
    數1點。」，道路交通管理處罰條例第60條第2項第1款、第6
    3條第1項第1款分別定有明文。
　⑵再按違反道路交通管理事件統一裁罰基準及處理細則第 1條
    規定：「本細則依道路交通管理處罰條例第92條第 4項規定
    訂定之」、第2條第 1項、第2項規定：「處理違反道路交通
    管理事件之程序及統一裁罰基準依本細則之規定辦理。前項
    統一裁罰基準，如附件違反道路交通管理事件統一裁罰基準
    表。」，核上開統一裁罰基準及處理細則之規定，就其立法
    目的及功能，乃為防止處罰機關枉縱或偏頗，依道路交通管
    理處罰條例第92條第 4項所授權交通部會同內政部訂定「違
    反道路交通管理事件統一裁罰基準及處理細則」及其附件「
    違反道路交通管理事件統一裁罰基準表」，用以維持裁罰之
    統一性與全國因違反道路交通管理事件受處罰民眾之公平，
    不因裁決人員不同，而生偏頗，寓有避免各監理機關於相同
    事件恣意為不同裁罰之功能，並非法所不許，於憲法上保障
    人民財產權之意旨並無牴觸（此並有改制前司法院大法官會
    議釋字第511號解釋意旨理由足資參照），並無違反法律保
    留原則。再依本件違規行為時點之違反道路交通管理事件統
    一裁罰基準表記載，駕駛人違反道路交通管理處罰條例第60
    條第2項第1款規定「不服從交通勤務警察或依法令執行交通
    指揮、稽查任務人員之指揮或稽查。」（不依標誌、標線、
    號誌指示），於期限內繳納或到案聽候裁決者，應處罰鍰90
    0元，並記違規點數1點。核上開規定，既係基於母法之授權
    而為訂定，且就違反道路交通管理事件統一裁罰基準及處理
    細則附件所示統一裁罰基準表中有關道路交通管理處罰條例
    第60條第2項第1款之裁罰基準內容基準表已區分機車或小型
    車、大型車，並就是否於期限內繳納或到案聽候裁決等情，
    分別處以不同之罰鍰，符合相同事件相同處理，不同事件不
    同處理之平等原則，並未牴觸母法，是被告自得依此基準而
    為裁罰。
　2.經查，本件原告駕駛系爭汽車，於110年9月21日1時40分許
    ，行經新北市○○區○○路000號前之酒精濃度測試攔檢站，乃
    係舉發機關警員經主管核可之勤務表而合法設置之攔檢站，
    目的為執行取締酒後駕車路檢勤務所設置名目為「打擊小隊
    路檢」之任務地點，該專案並經其分局長審驗簽核，且自檢
    附之現場照片可見，管制路檢點確實亦前設有『酒測攔檢』之
    紅色LED立牌並以三角錐所減車道並指引行徑動線，此除經
    前提事實欄位所揭之新北市政府警察局中和分局111年4月25
    日新北警中交字第1114657488號函文敘明在案外，並有舉發
    機關新北市政府警察局中和分局110年9月份「打擊小隊」專
    案人員勤務派遣資料與臨檢點及勤務分配表與現場所設置之
    酒測攔檢站牌照片為證，首堪採認為真實。
  3.次查，本案係舉發機關員警依上開勤務規劃，穿著制服及反
    光背心於前述合法設置之取締酒後駕車路檢勤務，於於110
    年9月21日1時40分攔停系爭汽車，指示系爭汽車靠邊停車受
    檢，惟因該車不理會員警指示拒絕靠邊受檢，逕自加速駛離
    現場，乃爰依道路交通管理處罰條例第35條第4項舉發；嗣
    經原告申訴其已配合停車接受員警盤查後，員警指示自小客
    車靠內停放，尚難認定拒絕接受酒駕後駕車稽查，然系爭汽
    車不服從交通勤務警察之指揮、稽查逕行駛離，為免爭議乃
    建請被告更正舉發法條為「道路交通管理處罰條例第60條第
    2項第1款」及違規事實為「不服從勤務警察人員之指揮、稽
    查」等情，此經原告申訴後經舉發機關查復被告之函文（即
    新北市政府警察局中和分局111年4月25日新北警中交字第11
    14657488號函文說明二、三）敘明在案（見本院卷第75頁至
    第76頁），而本院觀諸被告所提舉發機關之錄影採證照片(
    本院卷第99頁至第100頁），亦可見於該照片畫面顯示時間2
    021/01/46/20時（見本院卷第99頁上方照片）見警方指示系
    爭汽車車輛接受稽查，並於照片畫面顯示時間2021/01/46/2
    9時（見本院卷第99頁下方照片），見系爭汽車駕駛人打開
    駕駛車門配合警方盤查身分，並於該照片畫面顯示時間2021
    /01/47/04時（見本院卷第100頁上方照片）見警方要求系爭
    汽車駛入稽查點內進行稽查，詎於照片畫面顯示時間2021/0
    1/47/11時（見本院卷第100頁下方照片）見系爭汽車駕駛人
    不服從員警之指揮、稽查，逕行將車輛駛離等情，據此被告
    參合上開事證，以原告駕駛系爭汽車，於上開時間，行經前
    述合法設置酒精濃度測試攔檢站時，雖經警指示停車接受身
    分盤查，並無拒絕酒駕稽查，已不符道路交通管理處罰條例
    第35條第4項第1款「駕駛汽車行經警察機關設有告示執行第
    一項測試檢定之處所，不依指示停車接受稽查。」之情狀，
    然因原告於稽查過程中有不服從員警指示另駛入臨檢處所配
    合進行稽查逕行而逕行駕車離去之事實，乃本於基礎社會事
    實同一之前提下，核認原告係構成道路交通管理處罰條例第
    60條第2項第1款「不服從交通勤務警察或依法令執行交通指
    揮、稽查任務人員之指揮或稽查」之違規行為，即仍屬合法
    有據。
　4.再查按道交處罰條例及違反道路交通管理事件統一裁罰基準
    及處理細則等相關規定，雖可知舉發與裁決機關各司其職，
    固然「裁決」需以「舉發」為前提要件，然就舉發違反道路
    交通管理事件通知單所載之「違規事實」及「違反法條」並
    不當然拘束裁決書就違規事實之認定及適用之處罰條文，若
    符合「事實同一性」，則裁決機關縱然就違規事實與法條所
    為之認定與舉發機關不同，並無違法。本案經被告審視原舉
    發機關之查證結果，認原告於行經酒測攔檢站時有依員警指
    揮暫停車輛接受員警盤查，並無拒絕酒駕稽查，已不符道路
    交通管理處罰條例第35條第4項第1款「駕駛汽車行經警察機
    關設有告示執行第一項測試檢定之處所，不依指示停車接受
    稽查。」之情狀，然因原告於稽查過程中有不服從員警指示
    另駛入臨檢處所配合進行稽查逕行而逕行駕車離去
　　之事實，於無違背本案原告違規基礎社會事實之同一性下，
　　並依原告申訴後由舉發機關查復被告更正舉發法條為「道路
    交通管理處罰條例第60條第2項第1款」及違規事實為「不服
    從勤務警察人員之指揮、稽查」（此可參見前揭新北市政府
    警察局中和分局111年4月25日新北警中交字第1114657488號
    函文說明三），據此被告以原告係構成道路交通管理處罰條
    例第60條第2項第1款「不服從交通勤務警察或依法令執行交
    通指揮、稽查任務人員之指揮或稽查」之違規行為，以原處
    分裁罰原告，自仍屬合法有據，特再敘明。
　5.至於原告雖以其駕車行為並未合乎警察職權行使法8條規定
    之合理懷疑程度或依客觀合理判斷可能發生危害，警方不應
    再為稽查為由為辯。然查:
　⑴按警察職權行使法第2條第3款、第6條第1項第6款及第2項款
    乃分別規定：「本法所稱警察機關主管長官，係指地區警察
    分局長或其相當職務以上長官。」、「警察於公共場所或合
    法進入之場所，得對於下列各款之人查證其身分：…六、行
    經指定公共場所、路段及管制站者。」、「前項第6款之指
    定，以防止犯罪，或處理重大公共安全或社會秩序事件而有
    必要者為限。其指定應由警察機關主管長官為之。」。
　⑵本案如前事證所述，原告駕駛系爭汽車，於110年9月21日1時
    40分許，行經新北市○○區○○路000號前之酒精濃度測試攔檢
    站，乃係舉發機關警員經主管核可之勤務表而合法設置之攔
    檢站，其設置即符合上述警察職權行使法第6條之規定，則
    行經該路檢點之車輛自得進行無差別之一般性攔查，與個別
    性攔查需依警執法第8條有合理懷疑程度或依客觀合理判斷
    可能發生危害始得攔查之情形不同。本案原告於行經酒測攔
    檢站時雖有依員警指揮暫停車輛接受員警盤查，雖被告認並
    無拒絕酒駕稽查，然因原告於警方另要求系爭汽車駛入稽查
    點內進行稽查，卻不服從員警之指揮、稽查，逕行將車輛駛
    離去，自有違背現場員警為指揮稽查之義務，據此原告以其
    駕車行為並未合乎警察職權行使法8條規定之合理懷疑程度
    或依客觀合理判斷可能發生危害，警方不應再為稽查為由，
    訴請撤銷原處分，乃屬無理難採。　
(三)本件判決基礎已臻明確，兩造其餘攻擊防禦方法及訴訟資料
    ，經本院審核後，或與本案爭點無涉，或對於本件判決結果
    不生影響，爰無庸一一再加論述，爰併敘明。
(四)本件第一審裁判費新臺幣300元，應由敗訴之原告負擔，所
    以確定如主文第2項所示。
六、結論：原處分並無違誤，原告訴請撤銷為無理由，應予駁回
    。
中    華    民    國   111    年    7    月      8    日
                  行政訴訟庭  法  官  楊志勇
上為正本係照原本作成。
如不服本判決，應於判決送達後20日內，向本院提出上訴狀，上
訴狀並應記載上訴理由，表明關於原判決所違背之法令及其具體
內容或依訴訟資料可認為原判決有違背法令之具體事實，並繳納
上訴費新臺幣750元。 其未表明上訴理由者，應於提出上訴後20
日內向本院補提理由書（上訴狀及上訴理由書均須按他造人數附
繕本），如逾期未提出上訴理由書者，本院毋庸再命補正，由本
院逕以裁定駁回上訴。
                              書記官  李懿淳
中    華    民    國   111    年    7    月      11    
日